臺灣新北地方法院刑事判決
110年度金訴字第868號
                                    111年度金訴字第341號
公  訴  人  臺灣新北地方檢察署檢察官
被      告  周少瑋



            周志宇



上列被告等因違反洗錢防制法等案件，經檢察官提起公訴（110
年度偵字第31223號）及追加起訴（110年度偵字第24306、42586
號），因被告等於準備程序中就被訴事實為有罪之陳述，本院合
議庭裁定由受命法官獨任進行簡式審判程序，判決如下：
    主  文
周少瑋犯附表三罪刑欄所示之罪，各處如附表三罪刑欄所示之刑
，應執行有期徒刑壹年陸月。緩刑貳年，並應依如附表四所示之
期限、方式，給付如附表四所示之金額。
周志宇犯附表三罪刑欄所示之罪，各處如附表三罪刑欄所示之刑
，應執行有期徒刑壹年陸月。
    事  實
一、周少瑋與周志宇為兄弟，其等於民國109年6月間某日加入詐
    欺集團，與詐欺集團成員共同意圖為自己不法之所有，基於
    三人以上詐欺取財及隱匿詐欺犯罪所得去向、所在之洗錢犯
    意聯絡之犯意，先由周少瑋將如附表一「匯入帳戶」欄所示
    帳戶資料交付該詐欺集團成員使用，詐欺集團成員則向附表
    一「被害人」欄所示之人，以附表一「詐欺手法」欄所示之
    方式施用詐術，致渠等陷於錯誤而於附表一「匯款時間」欄
    所示時間、匯款附表一「匯款金額」欄所示之金額至附表一
    「匯入帳戶」欄所示之帳戶，周少瑋再依照周志宇之指示，
    於附表一「提領時間」、「提領地點」欄所示之時間、地點
    ，提領如附表一「提領金額」欄所示款項後交予周志宇，周
    志宇再轉交該詐欺集團之不詳成員，以此方式掩飾、隱匿該
    等款項與犯罪之關聯性。
二、案經附表一「被害人」欄所示之人報警處理，由臺灣新北地
    方檢察署檢察官偵查起訴及追加起訴。　　　
　　理  由
一、前揭犯罪事實，業據被告周少瑋、周志宇於本院訊問時均坦
    承不諱（見本院金訴字第868號卷第73、81、85、86頁），
    復有附表二「證據資料」欄所示證據在卷可稽，足認被告二
    人之自白與事實相符，均堪採信。是本件事證已臻明確，被
    告二人上揭犯行均堪認定，應予依法論罪科刑。
二、論罪科刑：
  ㈠按共同正犯，本係互相利用，以達共同目的，並非每一階段
    行為，各共同正犯均須參與。而共同實施犯罪行為，在合同
    意思範圍以內，相互利用他人之行為，以達其犯罪之目的，
    原不必每一階段行為均經參與，祇須分擔犯罪行為之一部，
    即應對於全部所發生之結果共同負責（最高法院72年度台上
    字第5739號判決意旨參照）；另按共同正犯之意思聯絡，原
    不以數人間直接發生者為限，即有間接之聯絡者，亦包括在
    內。如甲分別邀約乙、丙犯罪，雖乙、丙間彼此並無直接之
    聯絡，亦無礙於其為共同正犯之成立（最高法院77年度台上
    字第2135  號判決意旨參照）。查被告周少瑋、周志宇雖未
    始終參與詐欺集團各階段之詐欺取財犯行，僅分別參與提款
    車手及收水者之工作，惟被告二人與詐欺集團其他成員間既
    為詐欺被害人彼此分工，應認在合同意思範圍內，各自分擔
    犯罪行為之一部，並相互利用他人之行為，以達犯罪之目的
    ，自應就詐欺取財犯行全部所發生之結果負責，是被告二人
    本案所為，應成立三人以上共同詐欺取財、洗錢等罪。
  ㈡核被告周少瑋、周志宇如附表一編號1至3所為，均係犯刑法
    第339 條之4第1 項第2 款之三人以上共同犯詐欺取財罪、
    洗錢防制法第14條第1 項之洗錢罪。被告二人就上開犯行，
    與本案詐欺集團成員間，具有犯意聯絡及行為分擔，均為共
    同正犯。本案被害人遭詐欺有多次匯款之情形，或被告周少
    瑋就同一被害人轉帳至人頭帳戶內之詐欺款項，有分多次提
    領情形，就同一被害人而言，均係侵害同一被害法益，就本
    案犯罪事實而言，該數個犯罪行為獨立性極為薄弱，依一般
    社會健全觀念，各行為之獨立性極為薄弱，難以強行分開，
    在刑法評價上，以視為數個舉動之接續施行，合為包括之一
    行為予以評價，較為合理，屬接續犯，應僅各論以一罪。是
    被告二人就附表一編號1至3所為，各係以一行為同時犯刑法
    第339條之4第1項第2款之三人以上共同犯詐欺取財罪及洗錢
    防制法第14條第1 項之洗錢罪，均為想像競合犯，應從一重
    各論以三人以上共同犯詐欺取財罪。又被告二人就附表一編
    號1至3所為之加重詐欺取財犯行（共3 位被害人），犯意各
    別，被詐欺之被害人不同、行為互異，均應予分論併罰。
  ㈢被告周志宇前因公共危險案件，經本院以106年度交簡字第82
    8號判決判處有期徒刑3月確定，於106年5月24日易科罰金執
    行完畢，有其臺灣高等法院被告前案紀錄表在卷可考，其於
    受有期徒刑執行完畢後，5 年以內故意再犯本案有期徒刑以
    上之罪，為累犯，惟本院審酌被告上開構成累犯之前案，與
    本件所犯詐欺取財之犯罪類型、行為態樣、造成之法益侵害
    顯然不同，參酌司法院釋字第775號解釋意旨，為避免發生
    罪刑不相當之情形，爰不予依刑法第47條第1項之規定加重
    其刑，併此敘明。
　㈣爰審酌被告周少瑋、周志宇不思以正當途徑獲取財物，竟為
    貪圖輕易獲得金錢，共同參與本案詐欺取財犯行並製造犯罪
    金流斷點、掩飾或隱匿特定犯罪所得去向，致使被害人難以
    追回遭詐欺金額，亦增加檢警機關追查詐欺集團其他犯罪成
    員之困難度，並影響社會治安及金融交易秩序，所為非是，
    復酌以被告二人犯罪之動機、目的、手段、犯罪所生損害、
    各自在本案詐騙案中擔任角色之參與程度，兼衡被告二人犯
    罪後均能坦承犯行且其二人均與附表一編號1所示之被害人
    調解成立（見本院金訴字第868號卷第127、128頁），犯後
    態度尚稱良好，且本案符合洗錢防制法第16條第2 項之減刑
    規定，得為被告二人量刑上有利之考量因素，暨被告二人於
    本院審理時所述教育程度、工作及家庭生活狀況（見本院金
    訴字第868號卷第87頁）等一切情狀，分別量處如附表三「
    罪刑欄」所示之刑，並斟酌被告二人犯罪之次數、情節及所
    犯數罪整體之非難評價，分別定應執行之刑如主文第一、二
    項所示。
　㈣被告周少瑋未曾因故意犯罪受有期徒刑以上刑之宣告，有其
    臺灣高等法院被告前案紀錄表1 份附卷可稽，本院審酌被告
    周少瑋因一時失慮致罹刑典，且與附表一編號1所示之被害
    人調解成立（其餘被害人因無調解意願或未到場故未能調解
    ），且該被害人表示願意給予被告周少瑋自新之機會，有本
    院調解筆錄1份（見本院金訴字第868號卷第127至128頁）附
    卷可參，堪認被告周少瑋確有悔意，信其經此偵審程式，應
    知所警惕而無再犯之虞，因認所宣告之刑以暫不執行為適當
    ，爰依刑法第74條第1項第1款規定，併予宣告緩刑2 年，以
    啟自新。另依刑法第74條第2項第3款規定，命被告周少瑋應
    依調解筆錄即如附表四所示之金額及履行方式賠償被害人，
    倘被告違反本院諭知之上開應行負擔事項且情節重大，依刑
    法第75條之1 第1項第4款之規定，其緩刑之宣告仍得由檢察
    官向法院聲請撤銷，併此敘明。
三、沒收部分：
　　被告周少瑋、周志宇均稱於本案並未取得報酬等語（見本院
    金訴字卷第868號卷第85頁），且卷內亦無其他證據足認其
    二人已取得報酬，是被告二人本案犯行自無犯罪所得可供沒
    收，均附此敘明。
據上論斷，應依刑事訴訟法第273 條之1第1項、第299條第1項前
段（本案採判決精簡原則，僅引述程序法條），判決如主文。
本案經檢察官余佳恩偵查起訴、檢察官黃佳彥追加起訴，由檢察
官王家春到庭執行公訴。
中    華    民    國    111    年    4     月   28   日
                  刑事第十七庭  法  官  黃俊雯
上列正本證明與原本無異。
如不服本判決，應於判決送達後20日內敘明上訴理由，向本院提
出上訴狀 (應附繕本) ，上訴於臺灣高等法院。其未敘述上訴理
由者，應於上訴期間屆滿後20日內向本院補提理由書「切勿逕送
上級法院」。
                                書記官  游斯涵
中　　華　　民　　國　　111 　年　　5 　　月　　3 　　日
附錄論罪科刑法條全文：
洗錢防制法第14條
有第2條各款所列洗錢行為者，處7 年以下有期徒刑，併科新臺
幣5 百萬元以下罰金。前項之未遂犯罰之。
前二項情形，不得科以超過其特定犯罪所定最重本刑之刑。

中華民國刑法第339條之4
犯第339 條詐欺罪而有下列情形之一者，處1年以上7年以下有期
徒刑，得併科1百萬元以下罰金：
一、冒用政府機關或公務員名義犯之。
二、三人以上共同犯之。
三、以廣播電視、電子通訊、網際網路或其他媒體等傳播工具，
    對公眾散布而犯之。
前項之未遂犯罰之。

附表一
編號 被害人 詐欺手法 匯款時間 匯款金額 (新臺幣) 匯入帳戶 提領時間 提領金額 (新臺幣) 提領地點 1 告訴人 謝政剛 於民國109年6月10日起，詐欺集團成員以交友軟體暱稱「陳婉琳」與謝政剛聯繫，佯稱可在投資網站「盈昇資金託管」投資獲利云云，致謝政剛陷於錯誤依指示匯款。 109 年7月28日11時 58分許 5萬元 周少瑋申設之中國信託商業銀行帳號000000000000號帳戶 109 年7月28日16時8分許 臨櫃提款32萬元 （僅5 萬元、4萬9,000元分別為告訴人謝政剛、告訴人曹玉雯所匯） 新北市○○區○○路000 ○00號 （中國信託商業銀行丹鳳分行） 2 （ 即追加起訴書附表一編號1 ） 告訴人 曹玉雯 不詳詐欺集團成員自109年7月20日前某時，於臉書刊登虛偽經營副業廣告，致曹玉雯閱後陷於錯誤，循廣告資訊與詐欺集團聯繫，並依指示匯款。 109 年7月28日12時21分許 4萬9,000元     3（ 即追加起訴書附表一編號2 ） 被害人 曾誠彰 不詳詐欺集團成員自109年6月起，陸續透過TINDER交友軟體、Line通訊軟體，以網友「蔡曉雅」、投資網站客服人員名義聯繫曾誠彰，佯稱可於「投睿」投資網站投資獲利、帳號遭凍結須匯款解凍云云，致曾誠彰陷於錯誤，依指示匯款。 109 年7月29日10時29分許 4萬5,000元  109 年7月30日14時36分許 臨櫃提款47萬元 新北市○○區○○路000號 （中國信託銀行民安簡易型分行）    109 年7月29日10時48分許 4萬5,000元  109 年7月30日14時45分許 ATM 提款9萬元 （與上開款項僅9 萬元為被害人曾誠彰所匯） 依卷內資料無從得知 

附表二
對應附表 一之編號 證據資料 1 ⒈謝政剛於警詢中之證述（偵字第31223號卷第25至29頁） ⒉臺北市政府警察局北投分局長安派出所受理各類案件紀錄表、受理刑事案件報案三聯單、受理詐騙帳戶通報警示簡便格式表、金融機構聯防機制通報單、告訴人帳戶之交易明細表1份、告訴人與詐欺集團成員對話紀錄文字檔1份（偵字第31223號卷第33至35、53至137頁） ⒊中國信託商業銀行股份有限公司110年10月7日中信銀字第110224839260647號函暨檢附周少瑋中國信託銀行帳戶交易明細、臨櫃提款單據2紙（偵字第31223號卷第167至175頁） 2 ⒈曹玉雯於警詢中之證述（偵字第42586號卷第11至19頁） ⒉彰化縣警察局鹿港分局秀水分駐所陳報單、受理各類案件紀錄表、受理刑事案件報案三聯單、受理詐騙帳戶通報警示簡便格式表、金融機構聯防機制通報單、內政部警政署反詐騙諮詢專線紀錄表、曹玉雯與詐欺集團成員對話紀錄、網路銀行轉帳交易明細截圖（偵字第42586號卷第53至95頁） ⒊中國信託商業銀行股份有限公司110年10月7日中信銀字第110224839260647號函暨檢附周少瑋中國信託銀行帳戶交易明細、臨櫃提款單據2紙（偵字第31223號卷第167至175頁） 3 ⒈曾誠彰於警詢中之證述（偵字第24306號卷第121至123頁） ⒉臺中市政府警察局第六分局協和派出所受理刑事案件報案三聯單、受理詐騙帳戶通報警示簡便格式表、金融機構聯防機制通報單、內政部警政署反詐騙諮詢專線紀錄表、曾誠彰之玉山銀行存摺影本、曾誠彰與詐欺集團成員對話紀錄截圖（偵字第24306號卷第125至145頁） ⒊中國信託商業銀行股份有限公司110年10月7日中信銀字第110224839260647號函暨檢附周少瑋中國信託銀行帳戶交易明細、臨櫃提款單據2紙（偵字第31223號卷第167至175頁） 

附表三
編號   犯罪事實       罪刑欄 1 附表一編號1 周少瑋犯三人以上共同詐欺取財罪，處有期徒刑壹年壹月。   周志宇犯三人以上共同詐欺取財罪，累犯，處有期徒刑壹年壹月。 2 附表一編號2 周少瑋犯三人以上共同詐欺取財罪，處有期徒刑壹年參月。   周志宇犯三人以上共同詐欺取財罪，累犯，處有期徒刑壹年參月。 3 附表一編號3 周少瑋犯三人以上共同詐欺取財罪，處有期徒刑壹年參月。   周志宇犯三人以上共同詐欺取財罪，累犯，處有期徒刑壹年參月。 

附表四
編 號 被害人 給付金額、給付期限及給付方式 1 謝政剛 被告周少瑋應（與被告周志宇連帶）給付被害人謝政剛新臺幣（下同）5萬元，並於民國111 年5月5日前一次給付完畢。前開金額由被告周少瑋（及被告周志宇）匯入被害人謝政剛指定之台北富邦銀行仁愛分行帳戶。